臺灣高等法院刑事判決
108年度上易字第2156號
上  訴  人  臺灣臺北地方檢察署檢察官
被      告  趙蓁蓁（原名趙嶺君、趙旼）



選任辯護人  陳鴻興律師
上列上訴人因被告竊盜案件，不服臺灣臺北地方法院107年度易
字第1035號，中華民國108年9月24日第一審判決（起訴案號：臺
灣臺北地方檢察署106年度偵字第27943號），提起上訴，本院判
決如下：
    主  文
上訴駁回。               
    理  由
一、經本院審理結果，認第一審判決對被告趙蓁蓁（原名趙嶺君
    、趙旼）為無罪之諭知，核無不當，應予維持，並引用第一
    審判決書記載之證據及理由（如附件）。
二、檢察官上訴意旨略以：㈠就本案電視部分：證人鄭思妤於原
    審審理時所述，核與告訴人劉志剛於原審審理時證述吻合，
    佐以告訴人所提出之遭竊電視機照片顯示該電視機廠牌確為
    LG乙節，足見證人鄭思妤確有與告訴人一同前往購買LG廠牌
    之電視機、該電視機後有搬至本案房屋等事實。復觀證人葉
    光津於原審審理時所述，核與前開告訴人指訴遭竊之電視機
    照片顯示該LG廠牌之電視確為薄型電視乙節相符，堪認證人
    葉光津當時所搬之電視應為上揭證人鄭思妤陪同告訴人購買
    之LG廠牌電視機，且該電視機在證人葉光津搬運前係置於本
    案房屋3樓。再互核本案房屋3樓係由告訴人使用，被告僅使
    用該房屋2樓乙節，足見證人葉光津搬至本案房屋2樓讓被告
    使用之電視，係從「告訴人使用之本案房屋3樓處所」所搬
    運，益徵被告所使用、拒不歸還之電視應為上揭告訴人所購
    買之LG廠牌電視無誤。被告雖提出乙久利搬家貨運有限公司
    搬運契約書，辯稱：伊於民國104年7月14日遷入本案房屋時
    ，曾委託該搬家貨運公司協助搬運家具，其中搬運之物品含
    有電視1台云云。然觀該搬運契約書上僅記載「電視數量：1
    」，就該電視之廠牌、大小、是否為薄型等均未見記載，實
    難僅慿該契約書前開記載，逕認本案電視即為告訴人所有。
    況若被告真有於搬入本案房屋時搬進1台電視機，其使用空
    間既係在2樓，衡諸常情，又怎會將自己帶來之電視機放在
    告訴人使用之3樓，此實與常情有違。益徵證人葉光津從3樓
    搬至2樓供被告使用之電視機，應係告訴人前揭購得之電視
    機無誤。被告拒不歸還之本案電視應係告訴人所購得，原審
    逕認無法證明本案電視為告訴人所有，而為被告無罪之認定
    ，稍嫌速斷。㈡就本案冰箱、健身器材部分：⒈本案健身器材
    由告訴人購買乙節，除有告訴人於原審審理時之證述外，亦
    有證人劉葉菁於原審審理時之證述可佐。參以告訴人確能提
    出冰箱、健身器材之發票以為佐證，考量購物發票涉及購買
    物品後之退換貨、維修等問題，是一般購物後之發票原則上
    由購買方保有，告訴人既能提出購物發票，益徵本案冰箱及
    健身器材應為告訴人所付款購買。被告雖辯稱：本案冰箱及
    健身器材都是伊所購買，只是因為告訴人要求伊提供發票讓
    金富鑫公司報稅使用，伊方於購買時要求出賣人開立以金富
    鑫公司為買受人之發票云云。然觀前開告訴人所提出之健身
    器材購買發票之備註欄位記載「劉志剛」（即告訴人），並
    非「金富鑫公司」，該發票上亦無記載金富鑫公司之統一編
    號，若真如被告所言係因公司報稅使用，則該發票上理應記
    載「金富鑫公司」或該公司統一編號，而非僅有告訴人之姓
    名，被告此部分所辯，悖於前開客觀證據，難以採信。告訴
    人另提出之冰箱發票上雖載有被告之會員卡編號，然依一般
    社會常情，借用友人會員卡購買商品並非少見，而出借會員
    卡之人，亦可從該次交易累積會員消費金額而享有好處故願
    出借，是難僅憑購買發票上顯示係以被告會員卡購買乙事，
    逕認該物即為被告所購。參以被告自承其為低收入戶乙節，
    則其有無足夠資力可購總價新臺幣（下同）7萬4,200元之物
    ，實屬有疑。反觀告訴人除向邱靜惠拿取6萬元外，證人劉
    葉菁亦證稱：告訴人買健身器材、冰箱時，伊都給告訴人1
    、2萬元等語，顯見告訴人至少取得7、8萬元款項，是告訴
    人相較於被告，確更有資力可購得此部分物品，益徵被告空
    言本案冰箱及健身器材為其購買云云，難以逕採。原審以無
    法證明此部分物品為告訴人所有，而為被告無罪之認定，亦
    嫌速斷云云。
三、惟查：
  ㈠原審依調查證據之結果，斟酌全辯論意旨，認被告被訴竊盜
    告訴人所購買之電視、健身器材、冰箱等物，犯罪不能證明
    ，乃依法為無罪之諭知，並於判決理由詳敘其所憑之證據，
    對於告訴人、證人鄭思妤、葉光津、劉葉菁所述及告訴人提
    出之LG廠牌電視照片、冰箱及健身器材之發票，何以均不足
    為不利於被告之認定，併已敘明其理由，而對檢察官所舉各
    項證據，已逐一剖析，參互審酌，並敘明其取捨證據及得心
    證之理由，觀諸原判決之採證方法及證據之取捨均無瑕疵可
    指。按刑事訴訟法第161 條第1 項規定：檢察官就被告犯罪
    事實，應負舉證責任，並指出證明之方法。對於其所訴之被
    告犯罪事實，應負提出證據及說服之實質舉證責任，倘所提
    出之證據，不足為被告有罪之積極證明，或其闡明之證明方
    法，無從說服法官以形成被告有罪之心證，基於無罪推定之
    原則，自應為被告無罪判決之諭知。而證據之取捨與證據之
    證明力如何，均屬事實審法院得自由裁量、判斷之職權，茍
    其此項裁量、判斷，並不悖乎通常一般人日常生活經驗之定
    則或論理法則，又於判決內論敘其何以作此判斷之心證理由
    者，即不得任意指摘其為違法。原判決已詳敘證據調查之結
    果，而為綜合判斷、取捨，認不足證明被告確有公訴意旨所
    指竊盜犯行，就得心證之理由已說明甚詳，所為論斷從形式
    上觀察，亦難認有違背經驗法則、論理法則或其他違背法令
    之情形，自不得僅憑證人鄭思妤證稱曾陪同告訴人購買LG廠
    牌電視乙節，即遽認定該電視確為告訴人所提出之照片中所
    示LG廠牌電視。至證人葉光津雖證稱其曾依被告及告訴人指
    示，將電視1台由本案房屋3樓搬至被告所使用之2樓等情，
    然其既無法陳明該電視之廠牌及所有人，自亦不得憑其證言
    推認該電視必為LG廠牌且係告訴人所購置。又依被告所提出
    上開搬家貨運公司搬運契約書之記載，雖無從認定被告斯時
    委由該公司搬運之電視廠牌及型式為何，然本案既不能證明
    被告所使用、拒絕讓告訴人取走之電視，確為告訴人所有，
    自不得因上開搬運契約書未見關於電視之廠牌、型式等記載
    ，即逕為不利於被告之認定。至上訴意旨所稱告訴人借用被
    告會員卡購買冰箱乙節，既查無證據可資佐證，此部分上訴
    意旨，洵屬臆測，自難採信。又吾人持有發票之事由，或係
    因購物而直接取得，或係因受贈或其他原因而間接取得，不
    一而足，尚難僅憑持有發票乙節，推認該持有者必為出資購
    買其上所載物品之人，上訴意旨逕以告訴人能提出健身器材
    及冰箱之發票為由，推認該等物品為告訴人所購云云，並不
    足採，即令該等發票上未記載所謂「金富鑫公司」之名義，
    亦難執此推認上開物品確為告訴人所購，而為不利於被告之
    論斷。至告訴人縱曾向邱靜惠拿取6萬元，然查無其他客觀
    事證足認其事後確將該筆款項用於購買健身器材、冰箱，另
    證人劉葉菁雖證稱：告訴人買健身器材、冰箱時，伊都給告
    訴人1、2萬元等語，然其既係告訴人之胞姐，誼屬至親，所
    言已難遽採，況依卷附其帳戶存摺內頁所載，亦難認定其所
    稱交付1、2萬元予告訴人購買健身器材、冰箱乙節，確屬真
    實，遑論其既證稱告訴人自103年6月初起經濟狀況極差，全
    賴其扶養等語（見原審易字卷一第182頁），則告訴人所稱
    其斥資7萬餘元購置健身器材、冰箱乙節，是否屬實，要非
    全然無疑。上訴意旨徒憑證人劉葉菁所言，推認告訴人較被
    告更有資力購得健身器材、冰箱等物，亦不足採。
  ㈡綜上所述，原判決對檢察官所舉各項證據，已逐一剖析，參
    互審酌，並敘明其取捨證據及得心證之理由，核與經驗法則
    及論理法則無違。檢察官上訴仍執原審已詳予斟酌之證據，
    對於原判決已說明事項及屬原審採證認事職權之適法行使，
    逕為相異之評價，復未提出其他積極證據證明被告確有公訴
    意旨所指竊盜犯行，尚難說服本院推翻原判決，另為不利於
    被告之認定，其上訴為無理由，應予駁回。 
四、被告經合法傳喚，無正當理由不到庭，爰不待其陳述逕行判
    決。
據上論斷，應依刑事訴訟法第373條、第368條、第371條，判決
如主文。
本案經檢察官陳幸敏到庭執行職務。
中    華    民    國   109    年    2     月    6     日
                  刑事第十六庭  審判長法  官  葉騰瑞
                                      法  官  廖紋妤
                                      法  官  陳芃宇
以上正本證明與原本無異。
不得上訴。
                                      書記官  李佳芬
中    華    民    國    109   年    2     月    12    日